1. Conociendo los datos

1.1. Cargue el paquete tidyverse.
1.2. Lea el archivo deaths_handwashing.csv usando read_csv y asígnelo a la variable yearly.
1.3. Imprima la variable yearly

```{r}
library(tidyverse)
yearly <- read_csv('deaths_handwashing.csv')
glimpse(yearly)

yearly

```

2. El alarmante número de muertes

2.1. Use mutate para agregar la columna proportion_deaths a yearly, esta nueva columna se
     calculará como la proporción de muertes por número de nacimientos.
2.2. Imprima yearly.

```{r}
library("dplyr")

yearly_proportion <- yearly %>%
  mutate(proportion_deaths = deaths/births)

yearly_proportion

```

3. Muerte en las clínicas

3.1. Utilice ggplot para hacer una gráfica lineal de proportion_deaths por año (columna
     year) con una línea por clínica.
3.2. Las líneas deben tener colores distintos.

```{r}
library(ggplot2)

ggplot(yearly_proportion, aes(x = year, y = proportion_deaths, color = clinic)) +
  geom_line()

```

4. Comienza el lavado de manos

4.1. Cargue los datos mensuales de la Clínica 1 para ver si el lavado de manos tuvo algún
     efecto, para esto lea el archivo deaths_clinic_1.csv y asígnelo a la variable monthly.

```{r}
monthly <- read_csv('deaths_clinic_1.csv')

monthly

```

4.2. Agregue la columna proportion_deaths a monthly, esta nueva columna se calculará
     como la proporción de muertes por número de nacimientos.

```{r}
monthly_proportion <- monthly %>%
  mutate(proportion_deaths = deaths/births)

monthly_proportion

```

4.3. Imprima las primeras filas de monthly usando la función head().

```{r}
monthly_proportion %>%
  head()

```

5. El efecto del lavado de manos

5.1. Haga una gráfica lineal de proportion_deaths por fecha para el data frame monthly
     usando ggplot.

```{r}
ggplot(monthly_proportion, aes(x = date, y = proportion_deaths)) +
  geom_line()

```

5.2. Utilice la función labs para dar al eje x y al eje y una estética a las etiquetas.

```{r}
ggplot(monthly_proportion, aes(x = date, y = proportion_deaths)) +
  labs(x = "Date", y = "Proportion Deaths") +
  geom_line()

```

5.3. Use group_by y summarise para encontrar la media por año y guárdelo en el dataset
     death_by_year.

```{r}
death_by_year <- monthly %>%
  group_by(year = format(date, format = "%Y")) %>%
  summarise(mean = mean(deaths))
  
death_by_year

```

5.4. Utilice el conjunto de datos death_by_year para crear un gráfico de barras que muestre
     la media en cada año.

```{r}
ggplot(death_by_year, aes(x = year, y = mean)) +
  geom_col()

```

6. Los resultados del lavado de manos

6.1. Agregue una columna TRUE/FALSE a monthly llamado handwashing_started, que será
     TRUE a partir del año en que se impuso el lavado de manos.

```{r}
monthly %>%
  mutate(handwashing_started = date >= "1847-01-01")

```

6.2. Haga una gráfica lineal de proportion_deaths por fecha para el data frame monthly
     usando ggplot. Haga que el color de la línea dependa de handwashing_started.
     
6.3. Utilice la función labs para dar al eje x y al eje y una estética a las etiquetas.

```{r}
monthly_proportion2 <- monthly_proportion %>%
  mutate(handwashing_started = date >= "1847-01-01")

ggplot(monthly_proportion2, aes(x = date, y = proportion_deaths, color = handwashing_started)) +
  labs(x = "Date", y = "Proportion Deaths", color = "Handwashing Started") +
  geom_line()

```

7. ¿Más lavado de manos, menos muertes?
Nuevamente, las estadísticas demuestran que lavarse las manos tuvo un efecto enorme.
¿Cuánto redujo la proporción mensual de muertes en promedio?

7.1. Utilice group_by y summarise para calcular el promedio de proportion_deaths antes y
     después de que se impusiera el lavado de manos.

7.2. Asigne el resultado en la variable month_summary e imprímala.

7.3. El data frame resultante debería verse como el siguiente:

```{r}
month_summary <- monthly_proportion2 %>%
  group_by(handwashing_started) %>%
  summarise(mean_proportion_deaths = mean(proportion_deaths))

month_summary

```



```{r}
month_summary2 <- monthly_proportion2 %>%
  group_by(handwashing_started)

month_summary2
  
t.test(proportion_deaths ~ handwashing_started, data = month_summary2)

```






